【裁判字號】    92,上訴,2007
【裁判日期】    921217
【裁判案由】    偽造有價證券等
【裁判全文】
臺灣高等法院高雄分院刑事判決                  九十二年度上訴字第二七號
    上  訴  人  臺灣高雄地方法院檢察署檢察官
    被      告  乙○○原名林.
    指定辯護人  本院公設辯護人  孫妙岑
右上訴人因被告偽造有價證券等案件，不服臺灣高雄地方法院九十年度訴字第二○四
一號中華民國九十二年六月三十日第一審判決（起訴案號：臺灣高雄地方法院檢察署
八十九年度偵字第二四三九八號、九十年度偵字第三八○九號、九十年度偵緝字第五
一五號及移
左：
    主  文
原判決撤銷。
乙○○共同連續意圖為自己不法之所有，以詐術使人將本人之物交付，處有期徒刑陸
月，如易科罰金，以佰元折算壹日。
    事  實
一、乙○○（原名林紀崑）於民國八十八年間因業務侵占罪，經臺灣高雄地方法院判
    處有期徒刑十月，並經本院駁回上訴而確定；又於八十九年間因違反動產擔保交
    易法案件，經臺灣高雄地方法院判處有期徒刑五月確定，嗣經聲請合併定應執行
    刑為有期徒刑一年二月，於九十年五月二十五日入監服刑，至九十一年七月二十
    五日始執行完畢（不構成累犯）。竟不知悔改，於八十九年五月間起至同年九月
    間止，在設於高雄市○○○路二二二號一樓之右達汽車股份有限公司（下稱右達
    公司）擔任業務員，負責汽車銷售業務，因知右達公司與福灣企業股份有限公司
    （下稱福灣公司）間，關於分期付款購車之銷售案，另由福灣公司支給業務員銷
    售獎金之約定，乙○○為圖獲取福灣公司發給之分期付款購車獎金及右達公司發
    給之銷售獎金，竟然：(一)、明知裴樹忠之債信欠佳，曾因此遭福灣公司拒絕與之
    訂立分期付款購車契約，為賺取前開分期付款購車及銷售獎金，竟與裴樹忠共同
    基於意圖為自己不法所有之概括犯意，由裴樹忠找來不知情之丁○○為名義上之
    購車人及有詐欺犯意聯絡冒稱「甲○○」之人（真實姓名、年籍均不詳）為保證
    人，以此詐術通過福灣公司之徵信，使右達公司及福灣公司誤信確係丁○○欲以
    分期付款之方式購車及有該甲○○之人為保證，右達公司因而發給乙○○銷售獎
    金新台幣（下同）三萬二千元，福灣公司亦因而發給分期付款購車獎金三萬二千
    四百元。(二)、明知蕭惠芳僅取得其祖父蕭春成一位保證人，與相關規定不合，為
    賺取前開獎金，竟承前開詐欺取財之概括犯意，先允諾為蕭惠芳覓得朋友為保證
    人，再逕自依報載之廣告以一萬六千多元之代價尋得有詐欺犯意聯絡之職業保證
    人即冒稱「藍文昌」及「張明鞍」之人（真實姓名、年籍均不詳）為保證人，於
    蕭惠芳未提供任何財力證明之情況下，使之通過對保程序，亦使前開二家公司誤
    信該合約確有該等人為保證而與之訂約，右達公司並發給乙○○銷售獎金三萬二
    千元，福灣公司亦發給分期付款購車獎金三萬五千二百九十五元。(三)、明知蘇銘
    賢債信欠佳不符合分期購車之條件，為賺取前開獎金，又承前開詐欺取財之概括
    犯意，並與蘇明賢共同意圖為自己不法所有之犯意聯絡，由蘇明賢找來不知情之
    呂國賓為名義上之購車人，且知蘇銘賢僅尋得陳明國（即陳明賢）一人為保證人
    ，可能無法通過福灣公司之徵信，竟為圖得前開獎金，逕自尋得有詐欺犯意聯絡
    冒稱「陳慶霖」之人（真實姓名、年籍均不詳）為保證人，使右達公司及福灣公
    司誤信確係呂國賓欲以分期付款之方式購車，並有陳慶霖之人為保證而同意售車
    ，分別發給乙○○銷售獎金三萬元及分期付款購車獎金二萬九千零九十五元。(四)
    、明知蕭志堅僅取得其母蕭陳玉鳳一位保證人，無從提供其他人為保證，乙○○
    又承前開詐欺取財之概括犯意，逕自尋得有詐欺犯意聯絡冒稱「黃鳳月」之人（
    真實姓名、年籍均不詳）為保證人，使右達公司及福灣公司誤信確有黃鳳月之人
    為保證而同意售車，分別發給乙○○銷售獎金三萬二千元及分期付款購車獎金三
    萬七千零五十元（詳如附表編號一至四所示）。嗣因上述買受人未能按期清償價
    款，乙○○又避不見面，右達汽車與福灣公司始查覺有異而知受騙。
二、案經福灣公司、甲○○及丁○○訴由臺灣高雄地方法院檢察署檢察官偵查起訴及
    移請原審併案審理。
    理  由
一、訊據被告乙○○固承認經手如附表所示各筆汽車之交易，然矢口否認有何詐欺取
    財之犯行，辯稱：(一)裴樹忠部分是他自己去找丁○○的，經過福灣公司的徵信，
    我沒有詐欺的意思，我還有幫裴樹忠繳領牌費、保險及分期付款的頭期款共十六
    萬餘元。(二)蕭惠芳部分是蕭惠芳的丈夫說沒有保證人，叫我幫我他找，我只有提
    供報紙的廣告，我叫他們自己去聯絡，「藍文昌」、「張明鞍」都是他們自己找
    來的，我知道「藍文昌」、「張明鞍」是他們從報紙上廣告找來的，但徵信是福
    灣公司審查通過，我才去對保簽名，我不知道「藍文昌」、「張明鞍」是假冒的
    。(三)蘇明賢部分是當初他要買車，被福灣公司打回票，後來他找來呂國賓，說是
    呂國賓要買車，呂國賓還有檢附他的土地提供擔保，我不知道蘇明賢利用呂國賓
    為名義人，「陳慶霖」是蘇明賢及呂國賓自己找來的，他們是經過福灣公司徵信
    以後，才通知我臨時去對保。(四)蕭志堅部分保證人「黃鳳月」也是蕭志堅自己找
    來的，有經過福灣公司的徵信。我也不知道「黃鳳月」是冒名的等語。
二、經查：
  (一)被告於原審及本院審理時均自承對於如附表編號一、四所示之車輛分別係債信不
    佳而無法辦理分期付款購車手續之裴樹忠及蘇銘賢各自借用丁○○及呂國賓之名
    義購買等情知悉，並表示幫裴樹忠繳領牌費、保險費及分期付款的頭期款共十六
    萬餘元等語明確（見原審卷(二)第一五○頁及本院九十二年十一月六日準備程序筆
    錄），而證人蘇銘賢於原審審理時亦陳稱：「（問：與被告如何認識？）我從事
    中古車買賣，與被告認識，曾經以證人呂國賓的名義向被告買車。」、「（問：
    為何以證人呂國賓的名義？）因為我的信用不良，無法辦理分期付款，被告知悉
    該情形，我送件後被退回，才徵得證人呂國賓的同意，以其名義買車。」、「證
    人呂國賓是我自己去找來當車主的。」「（問：以證人呂國賓的名義買車，他有
    何好處？）沒有任何好處，因為我們交情不錯。」等語（見原審卷(二)第四一、四
    二頁）；另證人呂國賓則證稱：「是被告來找我表示蘇銘賢要買車，無法用自己
    的名字，叫我用我自己的名字來買，車子我並未使用，都是蘇某在使用。」、「
    （問：被告為何以你的名字來買車？）因為蘇某的信用不好。」、「（問：借用
    你的名字有何好處？）蘇某給我二萬元。」等語（見原審卷(一)第二○三、二○四
    頁），足見其對於裴樹忠、蘇銘賢財務狀況欠佳一節必然知情，竟任由渠等分別
    找不知情之丁○○、呂國賓為名義上之購車人，且告訴人甲○○於偵審中迭稱未
    曾擔任買受人丁○○之保證人，亦不認被告等語（見九十年度偵字第三八○九號
    卷第六一頁反面、八十九年度偵字第二三三六七號卷第十三頁反面、原審卷(一)第
    二五頁），是被告顯未確實對保，又幫忙找自稱「陳慶霖」之人為呂國賓之保證
    人，此經證人呂國賓證述在卷（見原審卷(一)第二○三頁），被告所為顯已逾越一
    般銷售業務員之常情，所辯與裴樹忠、蘇銘賢無共同詐欺之故意云云，已難令人
    置信。
  (二)另如附表編號二所示之買受人蕭惠芳僅取得其祖父蕭春成一位保證人，與相關規
    定不合，又無法尋得適切之其他保證人時，而由被告循報紙廣告代為尋得職業保
    證人自稱「藍文昌」及「張明鞍」之人為保證人，以通過福灣公司之徵信等情，
    此據證人蕭惠芳證述：保證人是被告找的，因為我保證人不夠，他說有朋友願意
    幫我作保證，我沒有付出代價，對保時保證人沒有在場，我也沒有見過該二位保
    證人等語甚詳（見原審卷(一)第九二、九三頁）；被告於原審亦自承：蕭惠芳之保
    證人是我看報紙幫她找的，保人的費用二人一萬六千多元等語（見原審卷(一)第九
    三、九四頁），足徵被告為賺取前開分期付款購車及銷售獎金，確有循報紙廣告
    尋得冒名之職業保證人，並未確實對保程序，以此詐術使前開二家公司誤信該合
    約確有該等人為保證而與之訂約甚明，否則豈有自行花費代尋職業保證人，並未
    確實對保程序之理？被告嗣於本院改稱：我只有提供報紙的廣告，叫蕭惠芳丈夫
    自己去聯絡，保證人「藍文昌」、「張明鞍」都是他們自己找的云云，無非事後
    卸責之詞，委不足採。
  (三)又如附表編號三所示之買受人蕭志堅於原審審理時亦證稱：「（問：是否於八十
    九年向右達公司買一輛車？）是。」、「（問：車子目前在何處？）公司取回。
    我繳款繳了十二期後公司取回。」、「（問：該案保證人黃鳳月是何人？與之何
    關係？）不知道，我與之無關。」、「（問：買車時有無提供保證？）以我母親
    蕭陳玉鳳做保證，此外無任何保證。」、「（問：有無對保？）有。」、「（問
    ：對保當時何人在場？）我與母親。」、「（問：提示契約書，保證人黃鳳月的
    名字何人簽的？）不知道，當時沒有該人。」等語（見原審卷(二)第八一、八二頁
    ）等語（見原審卷(一)第二○三、二○四頁），顯見保證人黃鳳月亦係被告代為找
    來的，被告空言否認，辯稱：黃鳳月是蕭志堅提供的保證人，他應該認識云云（
    見原審卷(二)第一六六頁），亦屬事後推諉之詞，不足為取。
  (四)綜上所述，如附表編號一至四所示之車輛實際買受人或因原本債信欠佳，或因無
    法尋得適切之保證人，本應無法通過福灣公司之分期付款申請案之審核，被告對
    於此情亦應知之甚詳，竟以不實之人頭購買者資料或提供虛偽之保證資料，使福
    灣公司誤判購車者之資力而通過徵信，其主觀上具不法所有之意圖，客觀上以前
    開詐術使右達公司及福灣公司陷於錯誤而發給獎金至明，至其辯稱福灣公司本應
    為徵信之調查云云，然福灣公司或右達公司有否再為徵信，或者有無發現被告前
    開行為，僅關係被告所為詐欺取財犯行是否既遂，並不影響各該項詐欺犯行之成
    立。此外，復有如附表編號一至四所示之附條件買賣契約書影本、本票影本、動
    產擔保交易附條件買賣設定登記申請書影本等件附卷為佐，事證明確，被告詐欺
    取財之犯行，洵堪認定。
三、核被告乙○○所為，係犯刑法第三百三十九條第一項之詐欺取財罪。其就如附表
    編號一所示之詐欺取財犯行與裴樹忠及冒稱「甲○○」之人；就如附表編號二所
    示之詐欺取財犯行與冒稱「藍文昌」及「張明鞍」之人；就如附表編號三所示之
    詐欺取財犯行與冒稱「黃鳳月」之人；就如附表編號四所示之詐欺取財犯行與蘇
    銘賢及冒稱「陳慶霖」之人間，分別有犯意聯絡及行為分擔，均為共同正犯。被
    告與裴樹忠利用不知情之丁○○及與蘇銘賢利用不知情之呂國賓為名義上之購車
    人，向右達公司及福灣公司詐取銷售獎金及分期付款購車獎金，均為間接正犯。
    被告先後多次詐欺取財犯行，時間緊接，手法相同，觸犯構成要件相同之罪名，
    顯係基於概括之犯意反覆為之，為連續犯，應依刑法第五十六條之規定論以一罪
    ，並依法加重其刑。
四、原審就被告予以論罪科刑，固非無見，惟查：(一)被告就如附表編號一所示之詐欺
    取財犯行與冒稱「甲○○」之人及如附表編號三所示之詐欺取財犯行與冒稱「黃
    鳳月」之人間，亦分別有犯意聯絡及行為分擔，應論以共同正犯，已如前述，原
    審就此部分漏未論述，顯有未當。(二)被告與裴樹忠利用不知情之丁○○及與蘇銘
    賢利用不知情之呂國賓為名義上之購車人，向右達公司及福灣公司詐取銷售獎金
    及分期付款購車獎金，均為間接正犯，原判決對此部分漏未論述，亦有未洽。(三)
    刑法第四十一條已於中華民國九十年一月四日修正，同年月十日經總統公布施行
    ，該條規定：「犯最重本刑為五年以下有期徒刑之刑之罪，而受六個月以下有期
    徒刑或拘役之宣告，因身體、教育、職業、家庭之關係或其他正當事由，執行顯
    有困難者，得以一元以上三元以下折算一日，易科罰金。但確因不執行所宣告之
    刑，難收矯正之效，或難以維持法秩序者，不在此限。」，被告所犯上開詐欺取
    財罪，係最重本刑為五年以下有期徒刑之刑之罪，且科處有期徒刑六月之刑，犯
    罪時間雖在上開條文修正生效前，然易科罰金係關於執行之事項，與罪刑之輕重
    問題無涉，自應適用新法即即修正後之刑法第四十一條第一項前段之規定（參照
    最高法院二十四年度總會決議(二)、二十九年上字第五二五號判例），原審未予說
    明，逕行依修正後之刑法第四十一條第一項規定諭知易科罰金之折算標準，亦有
    疏誤。檢察官上訴意旨，認被告另涉刑法第二百十六條、第二百十條之行使偽造
    私文書、第三百三十五條第一項之侵占及第二百零一條第一項之偽造有價證券等
    罪嫌，雖無理由（詳如後述），惟原判決既有上開可議之處，仍應由本院將原判
    決予以撤銷改判，審酌被告身為汽車銷售業務員，非但未將公司之利益優先考量
    ，為謀取一己之利，竟利用右達公司及福灣公司徵信上之疏漏，詐取銷售及分期
    付款購車獎金，破壞人我間之信賴關係，雖事後該等車輛均已陸續尋回，但被害
    人顯已耗費諸多人力、財力，所生之損害非輕，惟念其犯後已與被害人達成和解
    ，減輕被害人損害等一切情狀，量處如主文第二項所示之刑，並依上開說明諭知
    易科罰金之折算標準，以資懲儆。
五、公訴意旨另以：被告乙○○意圖為自己不法之所有，並基於偽造私文書與有價證
    券之概括犯意，自八十九年五月間起，至同年九月底止，在右達公司等高雄縣市
    地區，先後偽刻「黃鳳月」、「柯英俊」、「陳慶霖」、「甲○○」、「李桂蘭
    」、「張明鞍」及「藍文昌」等人之印章，並在買受人為蕭志堅之附條件買賣合
    約書上偽簽「黃鳳月」之署押及蓋用「黃鳳月」之印文，另在買受人為蔡富興之
    附條件買賣合約書上偽簽「柯英俊」之署押及蓋用「柯英俊」印文，又在呂國賓
    為買受人之附條件買賣合約書與發票人為呂國賓之本票（發票日為八十九年五月
    十二日、金額為五十萬九千元）上偽簽「陳慶霖」之署押及蓋用「陳慶霖」之印
    章，復在丁○○為買受人之附條件買賣合約與發票人為「丁○○」之本票（發票
    日為八十九年八月三十日、金額為四十二萬元）上偽造「丁○○」與「甲○○」
    之署押與蓋用「丁○○」與「甲○○」之印章、再在詹蓓芳為買受人之附條件買
    賣合約上與發票人為詹蓓芳之本票（到期日為八十九年十月二十五日、金額為五
    十萬元）上偽造「李桂蘭」之署押與蓋用「李桂蘭」之印章，後在蕭惠芳為買受
    人之附條件買賣合約上偽簽「藍文昌」與「張明鞍」之署押並蓋用「藍文昌」與
    「張明鞍」二人印章，再將上述附條件買賣合約書、本票及相關資料轉交福灣公
    司，致使右達公司與福灣公司不疑有詐陷於錯誤，而先後將分期付款購車獎金、
    銷售獎金及上述買受人所購買之汽車交予乙○○（詳如附表編號一至六所示），
    乙○○復將福灣公司賣予丁○○之車牌號碼Ｄ４─一八二九號自小客車占為己有
    ，因認被告乙○○如附表編號五、六所示部分亦涉犯刑法第三百三十九條第一項
    之詐欺取財罪嫌；又其上開所為另涉犯刑法第二百十六條、第二百十條之行使偽
    造私文書、第三百三十五條第一項之侵占及第二百零一條第一項之偽造有價證券
    等罪嫌云云。
六、按犯罪事實應依證據認定之，無證據不得認定犯罪事實，刑事訴訟法第一百五十
    四條第二項定有明文。又按刑事訴訟法上所謂認定犯罪事實之證據，係指足以認
    定被告確有犯罪行為之積極證據而言，如未能發現相當證據或證據不足以證明，
    自不能以推測或擬制之方法，以為裁判基礎，最高法院二十九年度上字第三一
    五號及四十年度台上字第八十六號分別著有判例可資參照。而認定不利於被告之
    事實，須依積極證據，苟積極證據不足為不利被告之認定時，即應為有利於被告
    之認定，更不必有何有利之證據；又認定犯罪事實所憑之證據，雖不以直接證據
    為限，間接證據亦包括在內，然而無論直接證據或間接證據，其為訴訟上之證明
    ，須於通常一般之人均不致有所懷疑，而得確信其為真實之程度者，始得據為有
    罪之認定，倘其證明尚未達到此一程度，而有合理之懷疑存在而無從使事實審法
    院得有罪之確信時，即應由法院為諭知被告無罪之判決，最高法院亦分別著有三
    十年度上字第八一六號及七十六年度台上字第四九八六號判例足參。再者，偽造
    印章、印文或署押罪之成立，以行為人主觀上具有偽造故意，而客觀上為偽造印
    章、印文或署押之行為，足以生損害於公眾或他人為要件，如僅因客觀之情狀而
    誤信唆使者業經第三人之授權，而代為偽造印章、印文或署押之行為，因怠於注
    意而生損害於公眾或他人，則為偽造印章、印文或署押之過失問題，既非故意為
    偽造印章、印文或署押之行為，自不負若何罪責，最高法院二十二年上字第三五
    三七號判例亦足參照。
七、本件公訴人認被告另涉有詐欺（如附表編號五、六所示部分）、行使偽造私文書
    、侵占、偽造有價證券等罪嫌，無非以告訴人福灣公司、丁○○及甲○○等人之
    指訴；另證人藍文昌、陳慶霖、李桂蘭、蕭惠芳等人於偵查中否認其等本人簽具
    前開契約書與本票之證詞；並有如附表所示之附條件買賣合約書影本、本票影本
    、動產擔保交易附條件買賣設定登記申請書影本等件附卷可稽；再參以告訴人甲
    ○○、丁○○及證人陳慶霖、李桂蘭、藍文昌本人於偵查中所為之署押與前開附
    條件買賣合約書及本票上之署押，有顯著之差異，顯然並非其等本人所為等情，
    為其論罪依據。惟訊據被告堅決否認有此部分犯行，辯稱：如附表編號五、六所
    示之保證人均是車主自己找來的，通過福灣公司之徵信，並無不法行為；另所有
    保證人的印章都是經過當事人授權給我去代刻的，其中蔡富興是右達公司的員工
    ，保證人柯英俊是他帶來的，印章也是他們刻好的，車主部分是他們自己帶印章
    來，當場簽蓋的，合約書上的保證人也是保證人自己簽名，事後才知道是冒名的
    ，本票部分也都是保證人及車主自己簽名的；至於丁○○的車子，是因為我幫裴
    樹忠代墊十多萬元，所以經過裴樹忠同意車子暫時先放在我這邊，後來車子是裴
    樹忠、丁○○共同要賣給一位陳先生，接著我就入監服刑，不知車子下落，最後
    由福灣公司自行收回，我並未侵占等語。經查：
  (一)關於行使偽造私文書及偽造有價證券部分：本件購車分期付款買賣之流程，係由
    一般購車之客戶填寫分期付款申請書後，再由右達公司業務員把客戶及相關保證
    人資料傳真予福灣公司，由福灣公司作完徵信手續後，再通知右達公司業務員是
    否願提供融資予客戶，如審核資料沒有問題而同意提供融資，再由福灣公司、右
    達公司及客戶簽訂附條件買賣合約書，此經被告供明在卷，核與告訴代理人李明
    暢於偵查及原審中所陳相符。是本件如附表所示六件交易均通過福灣公司徵信審
    核始允為融資乙情，堪予認定。證人柯英俊、陳慶霖、黃鳳月、藍文昌、李桂蘭
    及告訴人甲○○、丁○○雖均否認自己曾擔任如附表所示各該車輛買賣之買受人
    及保證人，證人蕭志堅、蘇銘賢、蕭惠芳亦表示不知自己購車合約中之保證人「
    藍文昌」、「張明鞍」、「黃鳳月」、「陳慶霖」係何人，然前開事實雖足以證
    明被告與共犯裴樹忠等以不詳之方式尋得各該人頭為丁○○、蕭惠芳、呂國賓、
    蕭志堅等車主為保證人，以填補購車人在徵信條件上之不足，卻不足以證明被告
當時便對於其等係以虛偽身分冒名為保證人一事知情，況據卷內所附如附表所示
    之購車文件，均附有買受人及保證人之身分證影本及基本資料可供查證，事後各
    該保證人及車主亦均已通過福灣公司之徵信，足見確有其人持該等證件表示願為
    保證人甚明。參以被告為汽車銷售之業務員，但關於辨識證件真偽並未受有專業
    訓練，是不能排除其本身對於前來保證之人所持證件為偽造一事亦遭矇蔽之可能
    ，從而尚難以其有詐欺取財之犯行，逕認其關於如附表所示契約書及本票之偽造
    ，亦有具有犯罪之故意，是公訴意旨所指被告行使偽造私文書及偽造有價證券部
    分之犯行，尚屬不能證明。
  (二)關於侵占部分：被告於原審即辯稱：丁○○的車子是我與證人裴樹忠一起去領的
    ，因為他沒有辦法繳頭款，頭款十萬七千元是我繳的，所以他說車子放在我這裡
    ，直到我去服刑之前，該段期間車子在旗山，因為有買主要向證人裴樹忠買，所
    以我把車子交給該人，對方是一個車廠，不知其姓名，只知道姓陳，該段期間內
    證人裴樹忠也有使用該車，後來該車被告訴人福灣公司取回等語（見原審卷(二)第
    一五○頁）；嗣於本院又辯稱：丁○○的車子，是因為我幫裴樹忠代墊十多萬元
    ，所以經過裴樹忠同意車子暫時先放在我這邊，後來車子是裴樹忠、丁○○共同
    要賣給一位陳先生，接著我就入監服刑，不知車子下落，最後由福灣公司自行收
    回等語（見本院九十二年十一月六日準備程序筆錄）。告訴人丁○○雖否認上情
    ，然參酌丁○○若承認同意裴樹忠以其名義購車，可能涉及其本身應否負擔該項
    民事債務之利害關係，是其證言有所保留，並無違於常情；又被告陳稱丁○○在
    岡山地區開設泰國料理店之事實及偵查卷內所附購車申請書所載丁○○之家用電
    話號碼、行動電話號碼確為丁○○本人所使用等情，均為告訴人丁○○於原審中
    確認屬實（見原審卷(一)第八九、九○頁），足見被告辯稱係裴樹忠以丁○○之名
    義向伊購車之情，應非虛詞；再參以告訴代理人李明暢於原審審理時亦表示，該
    車係九十一年三月十一日委外在高雄縣旗山鎮取回，但是沒有確定當時的使用人
    是何人，被告領車之後不知如何處理，據悉該車並未曾交給丁○○之人等語（見
    原審卷(二)第一四九頁），核與被告所辯上情相符，至告訴代理人李明暢雖亦證稱
    ：據悉該車曾經遭典當云云，然其亦表示沒有相關資料，亦不知是否被告所為等
    語（見原審卷(二)第一四九頁）。是被告固有領取以丁○○名義購買之車輛之事實
    ，然因該車實際購買人並非丁○○，從而被告未將該車交與丁○○並不當然構成
    侵占之犯行。反之，福灣公司將該車交由被告領取之本意即要被告將之交付真正
    之車主以履行買賣契約，既無積極證據證明福灣公司取回系爭車輛之時，該車係
    於被告之占有使用中，自無從證明被告曾有自居於所有權人之地位而為使用、收
    益或處分之行為，從而尚難以告訴人丁○○未取得上開車輛占有之事實，遽認被
    告已易持有為所有之意思將該車侵占入己。
  (三)另證人李桂蘭及證人柯英俊雖亦否認有為如附表編號五、六所示之購車人即守丙
    有限公司及蔡富興擔任保證人，然證人詹蓓芳即守丙公司之負責人與證人蔡富興
    於原審中均屢傳未到，據卷內現存資料並未足以顯示該二買受人之信用狀況有何
    欠缺，又就告訴代理人李明暢所提出渠等繳款資料以觀，守丙有限公司於八十九
    年六月二十九日購車後，依約繳付分期款項至八十九年九月份，至同年十二月底
    該車即為福灣公司取回拍賣，此觀福灣公司九十一年十二月二十七日陳報狀所附
    繳款紀錄甚明（見原審卷(二)第二六頁），是據該公司之繳款資料並無從判定買受
    人自始即無購車之意而有詐欺之犯行。再查，蔡富興為右達公司員工，於任職期
    間擔任汽車銷售之業務員，所銷售之車輛並無異常狀況，然因經常遲到，僅任職
    十幾天便遭右達公司辭退之事實，此經證人即右達公司業務主管賴聰明證述屬實
    （見原審卷(一)第一五七頁），足見確有蔡富興之人任職於該公司，又以其與被告
    為同事，且任職期間並無異常狀況，被告受理蔡富興之購車案件應合於常情，在
    無積極證據證明被告有何為不法所有意圖之情況下，被告辯稱上開保證人係車主
    守丙公司負責人詹蓓芳及蔡富興自己找來，並通過福灣公司之徵信，不知渠等為
    冒名之情事云云，尚非不足採信，自難以守丙公司及蔡富興嗣後未按期繳納分期
    款及證人李桂蘭、柯英俊證稱有遭冒名之情形，遽推論被告有何詐欺取財及行使
    偽造私文書之犯行。
  (四)綜上所陳，公訴意旨所指被告另涉犯刑法第二百十六條、第二百十條之行使偽造
    私文書、第三百三十五條第一項之侵占、第二百零一條第一項之偽造有價證券等
    罪嫌及關於如附表編號五、六所示部分亦涉有刑法第三百三十九條第一項之詐欺
    取財犯行，均屬不能證明，本應就被告被訴此部分犯行為無罪之諭知，惟因公訴
    意旨認此部分與前揭論罪科刑部分，有連續犯及牽連犯之裁判上一罪關係，故不
    另為無罪之諭知。
八、至公訴人移送原審併案審理部分：(一)九十年度偵字第五三○八號：被告乙○○涉
    嫌於八十九年八月間，以車號六Ａ－五五八○號自小客車及其行車執照質押與告
    訴人陳誼靜借款十萬元後，又向監理機關謊報行照遺失申請補發之犯行。(二)九十
    年度偵字第一三○三一號、九十年度發查字第七五七號：被告乙○○涉嫌於九十
    年三月間，委請卓越廣告負責人焦清英刊登商業廣告未予付費之犯行。(三)九十年
    偵字第一四七七六號及九十年度偵字第二九一五號：被告乙○○涉嫌於八十九年
    九月間，向告訴人傅永昌承租自小客車一輛未依約歸還車輛之犯行，均與本件被
    告所為擔任汽車銷售業務員期間，以不實之保證資料創造業績以向右達公司及福
    灣公司詐取獎金之詐欺取財犯行犯罪手法有別，難認係基於概括之犯意所為，業
    經原審以該併案部分之犯罪事實與本件論罪科刑部分不具有裁判上一罪關係，無
    從併予審究，予以退回檢察官另為適法之處理，公訴人就此部分並未提起上訴或
    請求併案審理，自不贅述，附此說明。
據上論斷，應依刑事訴訟法第三百六十九條第一項前段、第三百六十四條、第二百九
十九條第一項前段，刑法第二十八條、第五十六條、第三百三十九條第一項、修正後
第四十一條第一項，罰金罰鍰提高標準條例第一條前段、第二條，判決如主文。
本案經檢察官林應華到庭執行職務。
中    華    民    國      九十二      年      十二      月     十七   日
                              臺灣高等法院高雄分院刑事第八庭
                                  審判長法官  郭雅美
                                        法官  江泰章
                                        法官  裕斗
右正本證明與原本無異。
檢察官如不服本判決應於收受本判決後十日內向本院提出上訴書狀，其未述上訴理
由者，並得於提起上訴後十日內向本院補提理由書狀（均須按他造當事人之人數附繕
本)「切勿逕送上級法院」。
被告不得上訴。
                                      書記官  吳福連
中    華    民    國      九十二      年      十二      月     十七   日
附錄：本判決論罪科刑法條：
刑法第三百三十九條第一項：
意圖為自己或第三人不法之所有，以詐術使人將本人或第三人之物交付者，處五年以
下有期徒刑、拘役或科或併科一千元以下罰金。
附表：
┌──┬───────────┬───────────┬────────┐
│編號│車主、車號、購車時間及│  被   訴    行   為  │被訴偽造之署押、│
│    │相關文書之簽名        │                      │印文            │
├──┼───────────┼───────────┼────────┤
│一、│丁○○：Ｄ４－１８２９│盜刻甲○○之印章在契約│(1)偽造丁○○之印│
│    │時間：八十九年八月三十│書上偽造甲○○與丁○○│  文、署押各二枚│
│    │一日                  │之署押及印文，並於發票│  。偽造甲○○之│
│    │(1)買賣契約書：        │人為丁○○之本票上偽造│  印文一枚、署押│
│    │  買受人：丁○○      │蔡某署押              │  二枚。        │
│    │  保證人：甲○○      │                      │(2)偽造丁○○之印│
│    │                      │                      │  文及署押各一枚│
│    │(2)附條件買賣契約書    │                      │(3)偽造丁○○及李│
│    │                      │                      │  連生之印文及署│
│    │(3)本票：              │                      │  押各一枚      │
│    │  發票人：丁○○      │                      │                │
│    │          甲○○      │                      │                │
├──┼───────────┼───────────┼────────┤
│二、│蕭惠芳：６Ｋ－８６３７│盜刻藍文昌及張明鞍之印│偽造藍文昌、張明│
│    │時間：八十九年六月三十│章，在契約書上偽造其二│鞍之印文及署押各│
│    │日                    │人之署押及印文        │二枚            │
│    │  買受人：蕭惠芳      │                      │                │
│    │  保證人：藍文昌      │                      │                │
│    │          張明鞍      │                      │                │
│    │          蕭春成      │                      │                │
├──┼───────────┼───────────┼────────┤
│三、│蕭志堅：ＺＥ－５６９８│盜刻黃月鳳之印章並在契│偽造黃月鳳印章一│
│    │時間：八十九年六月三日│約書上偽造黃女之署押及│印文四枚、署押二│
│    │(1)買賣契約書：        │印文                  │枚。            │
│    │  買受人：蕭志堅      │印文                  │                │
│    │  保證人：蕭陳玉鳳    │                      │                │
│    │          黃月鳳      │                      │                │
├──┼───────────┼───────────┼────────┤
│四、│呂國賓：Ｅ５－８５７８│盜刻陳慶霖之印章，在契│(1)呂國賓印文一枚│
│    │時間：八十九年五月十六│約書上偽造陳某之署押及│  、署押二枚    │
│    │日                    │印文，又在發票人為呂國│  陳慶霖印文一枚│
│    │(1)買賣契約書：        │賓之本票上，偽造陳某之│  、署押二枚    │
│    │  買受人：呂國賓      │署押及印文            │  陳明國印文一煤│
│    │  保證人：陳慶霖      │                      │  、署押二枚    │
│    │          陳明國      │                      │(2)呂國賓、陳慶霖│
│    │(2)本票：              │                      │  、陳明國之印文│
│    │  發票人：呂國賓      │                      │  及署押各一枚  │
│    │          陳慶霖      │                      │                │
│    │          陳明國      │                      │                │
├──┼───────────┼───────────┼────────┤
│五、│詹蓓芳：６Ｋ－８９３９│盜刻李蘭桂之印章在契約│(1)偽造守丙公司印│
│    │時間：八十九年六月二十│書及發票人為詹蓓芳本票│  文二枚，詹蓓芳│
│    │九日                  │上偽造李蘭桂之署押及印│  印文四枚、署押│
│    │  買受人：守丙有限公司│文                    │  二枚，李桂蘭印│
│    │   （負責人：詹蓓芳） │                      │  文及署押各二枚│
│    │  保證人：詹蓓芳      │                      │  。            │
│    │          李桂蘭      │                      │(2)偽造守丙公司印│
│    │(2)本票：              │                      │  文一枚，詹蓓芳│
│    │  發票人：守丙有限公司│                      │  印文及署押各二│
│    │          詹蓓芳      │                      │  枚，李桂蘭印文│
│    │          李桂蘭      │                      │  及署押各一枚  │
│    │                      │                      │                │
├──┼───────────┼───────────┼────────┤
│六、│蔡富興：ＺＦ－６００９│盜刻柯英俊之印章並在契│偽造柯英俊印章一│
│    │時間：八十九年九月十四│約書上偽造柯某之署押及│枚、印文二枚、署│
│    │日                    │印文                  │押二枚。        │
│    │(1)買賣契約書：        │                      │                │
│    │  買受人：蔡富興      │                      │                │
│    │  保證人：柯英俊      │                      │                │
└──┴───────────┴───────────┴────────┘


司法院資訊處製作；財團法人民間司法改革基金會備份。
